【裁判字號】    98,簡上,10
【裁判日期】    990413
【裁判案由】    給付票款
【裁判全文】
臺灣宜蘭地方法院民事判決              98年度簡上字第10號
上  訴  人  乙○○
被  上訴人  甲○○
上列當事人間請求給付票款事件，上訴人對於中華民國98年1月
22日臺灣宜蘭地方法院宜蘭簡易庭97年度宜簡字第151號第一審
判決，提起上訴，本院判決如下：
    主      文
上訴駁回。
第二審訴訟費用新臺幣伍仟陸佰貳拾伍元由上訴人負擔。
    事實及理由
一、被上訴人主張：被上訴人持有上訴人簽發如附表所示之支票
    2 紙（以下簡稱：系爭支票），屆期提示後均無法兌現，屢
    向上訴人催討，上訴人亦置之不理，爰依據票據法律關係，
    請求上訴人給付票款新臺幣（下同）35萬元及自如附表所示
    之利息起算日起至清償日止，按年息6％ 計算之遲延利息。
二、上訴人則以：系爭支票上之印章雖屬真正，然日期、金額等
    均非伊填載，其中附表編號2 支票上伊只有寫一個「貳」字
    ，但沒有寫日期，也沒有用印，準備作廢黏在支票本上，結
    果遭前男友王福龍擅自盜蓋印章而開立系爭支票，因平日很
    少使用支票，沒有注意支票有減少，銀行通知時，又誤以為
    是詐騙集團，未予理會，所以沒有注意到系爭支票的問題等
    語，資為抗辯。
三、原審審理結果，認上訴人之答辯為無理由，而為上訴人敗訴
    之判決。上訴人不服提起上訴，而為上訴聲明：（一）原判
    決廢棄。（二）被上訴人於原審之訴駁回。被上訴人則答辯
    聲明：上訴駁回。
四、兩造不爭執之事實：被上訴人持有系爭支票，經屆期提示後
    未能兌現，系爭支票發票人欄之上訴人印文為真正，此情有
    系爭支票及退票理由單各2 紙為證，且兩造就此並無爭執，
    堪信屬實。
五、得心證之理由：本件爭點在於：系爭支票是否為訴外人王福
    龍未經上訴人同意而盜用？茲說明本院見解如下：
（一）按當事人主張有利於己之事實，就其事實有舉證之責任，
      民事訴訟法第277 條前段定有明文。又支票為無因證券，
      執票人行使票據上權利，就支票之來源、有無正當事由、
      有無對價關係等均不負證明之責。倘發票人不否認票據印
      文之真正，而係主張印章遭盜用者，因印章係個人身份之
      表徵，衡情應妥為保管處置，持有印章之人通常係本人或
      經授權使用之人，由無權使用之人蓋用印章則為反常之情
      事，是主張反常之情事者，即應就該事實負舉證責任。查
      上訴人未否認系爭支票上印文之真正，僅辯稱：系爭支票
      係遭訴外人王福龍竊取盜開云云，依前開說明，自應由上
      訴人就其主張負舉證之責。
（二）查上訴人雖於收受本院97年度司促字第3734號支付命令後
      ，於民國97 年7月31日以系爭支票遭訴外人王福龍竊取盜
      開為由向臺北縣政府警察局新莊分局福營派出所報案，有
      臺北縣政府警察局新莊分局98年1月6日北縣警新偵字第09
      70060603號函檢附之筆錄、報案三聯單及受理各類案件紀
      錄表在卷可稽，惟除上訴人於警詢之指述外，別無其他事
      證足資證明系爭支票為訴外人王福龍竊取盜開。又上訴人
      於96年6月20日及同年8月2日各有乙張票號為0000000、00
      00000 號支票經提示兌現，此有彰化商業銀行大直分行98
      年4月29日彰大直字第0981097號函檢附之交易明細資料附
      卷可考，上訴人就此陳稱：伊不記得有那張尾數為998 的
      支票，也不知道怎麼兌現，可能是訴外人王福龍拿他自己
      的票給伊，伊去向叔叔調現後才存入，票號為0000000 號
      的支票是伊個人使用，也有兌現等語，是上訴人於96年間
      仍有使用該支票帳戶，實難委為不知系爭支票之去向，是
      其所辯尚難令本院採信，應不可採。
六、綜上所述，本件上訴人未能舉證證明系爭支票確遭盜用，其
    上訴應無理由，爰以判決駁回其上訴。又本件第二審裁判費
    5,625元，應由敗訴之上訴人負擔，爰確定如主文第2項所載
    。
七、依民事訴訟法第436條之1第3項、第449條條第1項、第78 條
    ，判決如主文。
中    華    民    國    99    年    4    月    13     日
                  臺灣宜蘭地方法院民事庭
                    審判長法  官  楊麗秋
                          法  官  林翠華
                          法  官  楊坤樵
正本與原本無異。
本件判決不得上訴。
中    華    民    國    99    年    4     月    13    日
                          書記官  林慶生
附表：
┌──┬──────┬───────┬─────────┬─────┐
│編號│  發 票 日  │金額（新台幣）│提示日即利息起算日│ 支票號碼 │
├──┼──────┼───────┼─────────┼─────┤
│ 1  │96年7月18日 │   150,000元  │   96年11月20日   │CK0000000 │
├──┼──────┼───────┼─────────┼─────┤
│ 2  │96年7月20日 │   200,000元  │   96年11月20日   │CK0000000 │
└──┴──────┴───────┴─────────┴─────┘

司法院資訊處製作；財團法人民間司法改革基金會備份。
